臺灣高雄地方法院刑事判決　　　　　　 100年度易字第1452號
公　訴　人　臺灣高雄地方法院檢察署檢察官
被　　　告　林元千
上列被告因竊盜案件，經檢察官提起公訴（100年度偵字第18550號
），本院判決如下：
    主  文
林元千犯共同攜帶兇器竊盜罪，累犯，處有期徒刑捌月，扣案之
鑰匙壹把沒收；又犯共同攜帶兇器竊盜罪，累犯，處有期徒刑捌
月；又犯竊盜罪，累犯，處有期徒刑伍月。應執行有期徒刑壹年
捌月，扣案之鑰匙壹把沒收。
    事  實
一、林元千前因犯竊盜案件，經臺灣臺南地方法院（下稱臺南地
    院）以96年度易緝字第97號判決判處有期徒刑2 月又15日確
    定（下稱第1 罪）；復因犯竊盜案件，經臺南地院以97年度
    簡字第676 號判決判處有期徒刑2 月（下稱第2 罪）；又因
    犯偽造文書案件，經臺南地院以97年度簡字第684 號判決判
    處有期徒刑2 月又15日確定（下稱第3 罪）；另因違反毒品
    危害防制條例案件，經臺南地院以97年度訴字第253 號判決
    判處有期徒刑8 月，上訴後經臺灣高等法院臺南分院以97年
    度上訴字第628 號判決撤銷原審判決，改判有期徒刑4 月確
    定（下稱第4 罪）；嗣上開第1 、2 、3 罪經臺南地院以97
    年度聲字第1322號裁定應執行有期徒刑6 月又15日確定後，
    與前揭第4 罪接續執行，於民國98年2 月13日縮刑期滿執行
    完畢出監。詎猶不知悔改，仍分別為下列犯行：
(一)、其於99年8 月15日上午10時許，偕同友人陳照明（已歿，所
    涉共同竊盜等犯行，業經另案判決確定）前往位於臺南縣仁
    德鄉（業已改制為臺南市仁德區，以下仍以原行政區域名稱
    稱之）中山路870 巷80號之行政院衛生署嘉南療養院接受美
    沙冬治療後，適行經位於臺南縣仁德鄉○○路67號旁之停車
    場，因見李中河停放於該處之車牌號碼UF-6508 號自用小客
    車無人看管，認有機可乘，渠等二人竟共同基於意圖為自己
    不法所有之竊盜犯意聯絡，由林元千提供客觀上足以對人之
    生命、身體、安全構成威脅，且具有危險性而屬兇器之T 字
    型螺絲起子1 把，先由陳照明持該螺絲起子撬開上開自用小
    客車車門，再持林元千預先所準備之鑰匙1 把插入上開車輛
    電門啟動車輛電源，林元千則在場把風，待陳照明竊取車輛
    得手後，隨即駕駛該車輛搭載林元千逃離現場，並駕駛該車
    輛作為代步工具使用。
(二)、嗣於同日中午12時30分許，陳照明駕駛上開竊得之自小客車
    搭載林元千，行經臺南縣關廟鄉布袋村（業已改制為臺南市
    關廟區布袋里，以下仍以原行政區域名稱稱之）布袋森林公
    園某產業道路時，適見廖清龍所有車牌號碼206-ZF號砂石車
    因車輪陷入道路旁溝渠致無法行駛而停放於該處，且無人看
    管，渠等二人竟另共同基於意圖為自己不法所有之竊盜犯意
    聯絡，由林元千先持質地堅硬、客觀上足以對人之生命、身
    體、安全構成威脅且具有危險性而屬兇器之不詳硬物，擊破
    該砂石車駕駛座車窗（毀損部分未據廖清龍告訴），即返回
    上開竊得之車牌號碼UF-6508 號自小客車內副駕駛座上把風
    警戒，續由陳照明進入該砂石車內竊得廖清龍裝設於車內之
    汽車音響1 組及放置於車內之扳手20支、捲尺1 個、螺絲暨
    螺絲帽1 批、置物箱盒1 個等物品，並將該等贓物放置於車
    牌號碼UF-6508 號自小客車副駕駛座下方腳踏處交由林元千
    看管，嗣陳照明再度返回上開砂石車內欲繼續搜刮財物時，
    旋遭返回該處之砂石車車主廖清龍發現並加以攔阻，林元千
    見狀後立即自車牌號碼UF-6508 號自小客車下車，並當場佯
    對陳照明罵稱：『叫你不要偷別人的東西，你不聽，被抓到
    了喔』等語，藉以引開廖清龍之注意力，欲伺機逃離現場，
    恰有路人黃玉華騎乘車牌號碼NLB-918 號普通重型機車行經
    該處下車觀看上情，林元千見黃玉華停放於產業道路旁之上
    開機車鑰匙並未取下，隨即再基於意圖為自己不法所有之竊
    盜犯意，趁黃玉華疏未注意之際，利用上開機車鑰匙啟動電
    門後，乘隙竊取機車得手，並加速騎乘機車逃離現場。嗣經
    警依廖清龍報案到場處理，並扣得陳照明駕駛上開車牌號碼
    UF-6508 號自用小客車使用之犯罪工具鑰匙1 支後，始悉上
    情。
二、案經李中河訴由臺南縣政府警察局歸仁分局報告臺灣臺南地
    方法院檢察署呈請臺灣高等法院檢察署令轉臺灣高雄地方法
    院檢察署檢察官偵查起訴。
    理  由
壹、程序方面：
    按被告以外之人於審判外之陳述，雖不符刑事訴訟法第159
    條之1 至第159 條之4 之規定，而經當事人於審判程序同意
    作為證據，法院審酌該言詞陳述或書面陳述作成時之情況，
    認為適當者，亦得為證據；又當事人、代理人或辯護人於法
    院調查證據時，知有第159 條第1 項不得為證據之情形，而
    未於言詞辯論終結前聲明異議者，視為有前項之同意，刑事
    訴訟法第159 條第1 項、第159 條之5 分別定有明文。查本
    判決所引用之證據，均已依法踐行調查證據程序，且當事人
    於審判程序亦同意作為證據，而經本院審酌證據資料作成時
    之情況，並無違法不當及證明力明顯過低之瑕疵，亦無依法
    應排除其證據能力之情形，認以之作為證據應屬適當，故自
    有證據能力。
貳、實體方面：
一、訊據被告林元千固坦承於上揭時地竊取被害人黃玉華騎乘之
    NLB-918 號普通重型機車逃離案發現場之事實，惟矢口否認
    涉有共同竊取車牌號碼UF-6508 號自用小客車、車牌號碼20
    6 -ZF 號砂石車內物品之情，辯稱：伊於案發當日本欲前往
    嘉南療養院接受美沙冬治療，恰接獲陳照明來電要求其順道
    駕車搭載前往臺南地區，經伊開車搭載陳照明至嘉南療養院
    門口後，陳照明告知有車輛停放於該療養院對面停車場後旋
    即下車離去，待伊入院接受美沙冬治療結束返家時，陳照明
    復來電表示要開車載伊外出逛逛，並隨即駕駛車牌號碼UF-6
    508 號自用小客車至伊住處共同外出，於行經布袋森林公園
    某產業道路時，陳照明因見車牌號碼206-ZF號砂石車停放於
    該處，遂臨時起意欲竊取該車內物品，雖經伊勸導阻止，陳
    照明仍著手行竊，並當場遭車主廖清龍發現，伊因擔心遭誤
    認為共犯，始乘隙竊取路人機車逃離現場，伊實不知陳照明
    所駕駛之車牌號碼UF-6508 號自用小客車為贓車，亦未參與
    竊取砂石車車內物品犯行云云，經查：
(一)、被告於案發當日經友人陳照明駕駛被害人李中河停放於臺南
    縣仁德鄉○○路67號旁停車場遭竊之車牌號碼UF-6508 號自
    用小客車搭載，行經布袋森林公園某產業道路時，因見被害
    人廖清龍所有車牌號碼206-ZF號砂石車因車輪陷入道路旁溝
    渠致無法行駛而停放於該處，陳照明隨即侵入該砂石車竊得
    汽車音響1 組、扳手20支、捲尺1 個、螺絲暨螺絲帽1 批、
    置物箱盒1 個等物品，並將該等贓物放置於車牌號碼UF-650
    8 號自小客車副駕駛座下方腳踏處後，再度返回上開砂石車
    內欲繼續搜刮財物時，旋遭返回該處之砂石車車主廖清龍發
    現並加以攔阻，嗣在場之被告則乘隙竊取被害人黃玉華停放
    於產業道路旁之車牌號碼NLB-918 號普通重型機車逃離現場
    等情，業據被告供承明確，且有卷附臺南縣警察局歸仁分局
    南雄派出所受理各類案件紀錄表1 份、臺南縣警察局協尋暨
    尋獲電腦輸入單各1 份、贓物認領保管單2 份及扣案陳照明
    駕駛車牌號碼UF-6508 號自用小客車使用之犯罪工具鑰匙1
    支等物證可佐（見警一卷第13至14頁，警二卷第18頁、第21
    至23頁），此部分事實，自可認定。
(二)、次依證人即共犯陳照明於警詢、偵查時均證述: 我所駕駛之
    車牌號碼UF-6508 號自小客車是於99年8 月15日上午10時左
    右在台南縣仁德鄉○○路67號旁停車場內與綽號『阿龍』之
    男子一起偷竊來的，當時因我們要前往西港鄉欠缺代步工具
    ，故『阿龍』提議要偷竊該自小客車，同時提供一把T 型螺
    絲起子叫我撬開車門打開電源，『阿龍』在旁把風，竊得該
    自小客車後，我們駕駛該車從南二高關廟休息站進入南二高
    至西港鄉路過布袋村森林公園時，見到車牌號碼206-ZF號砂
    石車停在路旁，『阿龍』持不知是否為鐵鎚之硬物擊破該砂
    石車玻璃後，便叫我偷竊該砂石車音響主機等物品等語（見
    警一卷地15至20頁，偵一卷第7 至8 頁、第16至19頁），此
    情核與上開物品遭竊地點、時間均屬相符，佐以被告自承陳
    照明上揭所稱「阿龍」即指其本人一節，則被告辯稱並未參
    與上開自小客車、砂石車內物品竊盜犯行云云，是否可採，
    已非無疑；再者，被告於警詢時初稱：案發當日上午我駕駛
    我姊姊車號0055-SC 號自小客車搭載陳照明前往嘉南療養院
    喝美沙冬時，陳照明跑到對面停車場，說他的車子停在停車
    場，待我進入醫院喝美沙冬後，我就駕駛我的車到停車場找
    他，見他偷竊車牌號碼UF-6508 號自小客車倒車駛出停車場
    ，陳照明叫我跟在他後面，我就跟陳照明說我要先將我姊姊
    的車開回家中停放，陳照明接著到我家接我外出，當我們行
    經產業道路旁，我叫陳照明不要偷竊砂石車內物品，陳照明
    不聽，後來砂石車車主回來就發現等語（見警一卷第2 至3
    頁），嗣於本院審理時則改稱：案發當日陳照明請我開車載
    他到台南地區開車，我到嘉南療養院時，陳照明說他車放在
    療養院對面停車場，接著我進入醫院接受美沙冬治療後就直
    接回家，後來我又接獲陳照明打電話給我，說要開車載我出
    去逛逛，陳照明隨即開車來接我，當時我不知道該部車是贓
    車等語（見本院卷第26頁），參以被告就案發當日於嘉南療
    養院接受美沙冬治療結束後，是否曾前往療養院對面停車場
    與陳照明會合，並在場見聞陳照明竊取車牌號碼UF-6508 號
    自小客車後駛出停車場等案發過程情節，其前、後所為供述
    內容，亦非一致，顯見其於本院審理時所為供述內容，已有
    避重就輕之情，能否採信，亦值商榷。
(三)、其次，證人即車牌號碼206-ZF號砂石車內遭竊物品被害人黃
    清龍於本院審理時固證述：案發當時我回到砂石車停放處時
    ，見到陳照明在我車內翻東西，被告則坐在另一部自小客車
    副駕駛座內，陳照明見我發現後隨即跑回自小客車內欲駕車
    逃逸，但因為他們的自小客車在倒車時先不慎撞倒我砂石車
    後輪，後來他們準備再往前開時，前輪又陷入山溝無法動彈
    ，我上前時有聽到被告對陳照明說『叫你不要偷別人的東西
    ，你不聽，被抓到了喔』等語（見本院卷第29至30頁），固
    可認定被告於案發當日遭車主發現後無法順利逃離現場之第
    一時間，確曾當場責備共犯陳照明之事實，然此情僅足證明
    被告於案發前對於共犯陳照明行竊砂石車物品之情，事前已
    有所知悉，尚無從憑此逕認被告並未參與上開行竊過程之事
    實；況且，被告於案發當時係乘隙另行竊取被害人黃玉華停
    放於產業道路旁之車牌號碼NLB-918 號普通重型機車逃離現
    場一節，業如前述，參以證人黃清龍本院審理時復證述：案
    發當時僅見到陳照明跑到我車上翻東西，故我只有針對陳照
    明詢問攔阻，並沒有特別注意到被告，也沒有與被告進行任
    何交談，被告這段時間都是在旁邊與路人說話等語（見本院
    卷第30頁），可知，被害人黃清龍在案發現場發現物品遭竊
    之第一時間雖曾攔阻共犯陳照明逃離現場並對其加以質問，
    但對於在場之被告則尚未產生懷疑其涉及上開竊盜犯行甚或
    攔阻其離開現場，因之，案發當時在事發現場尚無人指涉其
    參與上開犯行及攔阻之情形下，設若被告確未參與上開犯行
    ，大可留待現場詳為辯駁抑甚或任意離去，焉需以另行竊取
    他人機車作為交通工具之犯罪方式乘隙逃離現場，被告此舉
    顯與常情有悖；甚者，觀之共犯陳照明事後遭警逮捕時於警
    局所為供述內容，除已明確坦承自身涉及上開竊盜犯行外，
    僅稱逃離現場之共犯為綽號「阿龍」之人，佐以被告於警詢
    時供述：陳照明上開警詢筆錄所稱綽號「阿龍」之人即指我
    本人，實際上我的綽號是叫「千阿」，陳照明也都是這樣稱
    呼我，「阿龍」這個綽號是陳照明自己編給警方的等語（見
    警卷第3 頁），可知，假若共犯陳照明有意設詞構陷被告，
    大可於警詢中正確指述已逃離現場被告之綽號年藉等相關資
    料，又何須以虛構被告綽號之方式，干擾警方查緝方向，以
    掩飾被告之理，徵諸此情，益可徵見共犯陳照明證述上揭犯
    行係逃離現場之被告共同所為，應可採信。
(四)、綜上所述，被告所辯，洵非可採，本件被告犯行事證明確，
    應依法論科。
二、論罪科刑：
(一)、本件被告行為後，刑法第321條第1項業於100年1月26日修正
    公布，並於同年月28日施行。按行為後法律有變更者，適用
    行為時之法律，但行為後之法律有利於行為人者，適用最有
    利於行為人之法律，刑法第2條第1項定有明文。查修正前刑
    法第321條第1項規定：「犯竊盜罪而有左列情形之一者，處
    6月以上、5年以下有期徒刑：一、於夜間侵入住宅或有人居
    住之建築物、船艦或隱匿其內而犯之者。二、毀越門扇、牆
    垣或其他安全設備而犯之者。三、攜帶兇器而犯之者。四、
    結夥三人以上而犯之者。五、乘火災、水災或其他災害之際
    而犯之者。六、在車站或埠頭而犯之者」；修正後刑法第32
    1條第1項則規定：「犯竊盜罪而有下列情形之一者，處6 月
    以上、5年以下有期徒刑，得併科新臺幣10萬元以下罰金：
    一、侵入住宅或有人居住之建築物、船艦或隱匿其內而犯之
    者。二、毀越門扇、牆垣或其他安全設備而犯之者。三、攜
    帶兇器而犯之者。四、結夥三人以上而犯之者。五、乘火災
    、水災或其他災害之際而犯之者。六、在車站、埠頭、航空
    站或其他供水、陸、空公眾運輸之舟、車、航空機內而犯之
    者」，經比較新舊法結果，除新法法定刑增加「得併科10萬
    元以下罰金」之罰金刑外，並刪除原第1 款「於夜間」之要
    件，且就第6 款增加「航空站、其他供水、陸、空公眾運輸
    之舟、車、航空機內」之要件，核均屬加重刑罰或擴大加重
    竊盜罪之適用範圍，是修正後刑法第321 條第1 項之規定並
    未較有利於行為人，自應適用修正前刑法第321 條第1 項之
    規定。
(二)、按修正前刑法第321 條第1 項第3 款之攜帶兇器竊盜罪，係
    以行為人攜帶兇器竊盜為其加重條件，此所謂兇器，其種類
    並無限制，凡客觀上足對人之生命、身體、安全構成威脅，
    具有危險性之兇器均屬之，且祇須行竊時攜帶此種具有危險
    性之兇器為已足，並不以攜帶之初有行兇之意圖為必要（最
    高法院79年臺上字第5253號判例意旨參照）。本件被告竊取
    車牌號碼UF-6508 號自用小客車所持用之T 字型螺絲起子1
    把及竊取車牌號碼206-ZF號砂石車車內物品時持以擊破該砂
    石車車窗之不詳工具，雖均未據扣案，然衡諸一般螺絲起子
    材質通常為金屬製品，前端形狀尖銳，且被告持該把螺絲起
    子行竊時，復足以作為撬開上開車號UF-6508 號自用小客車
    車門使用，另車牌號碼206-ZF號砂石車車窗於案發當時既確
    遭被告持不詳硬物擊毀，客觀上亦可認定該硬物材質應為堅
    硬，實足認定若持上開螺絲起子、硬物攻擊他人身體，均將
    造成造成一定之傷害，性質上均屬足以殺傷人生命、身體之
    器械，為具有危險性之兇器無誤。
(三)、核被告所為，關於竊取車號碼UF-6508 號自用小客車、竊取
    車牌號碼206-ZF號砂石車車內物品部分，均係犯修正前刑法
    第321 條第1 項第3 款攜帶兇器竊盜罪，關於竊取車號NLB-
    918 號普通重型機車部分，係犯刑法第320 條竊盜罪。被告
    就上開竊取車號碼UF-6508 號自用小客車、竊取車牌號碼20
    6-ZF號砂石車車內物品犯行部分，與共犯陳照明有犯意聯絡
    及行為分擔，應論以共同正犯。被告所犯前開三罪間，犯意
    各別，行為互殊，應予分論併罰。另被告有如上開犯罪事實
    欄所載之前科及執行紀錄，有臺灣高等法院被告前案紀錄表
    1 份附卷可稽，其受有期徒刑之執行完畢後，5 年以內故意
    再犯本件有期徒刑以上之上開各罪，均為累犯，應依刑法第
    47條第1 項規定，各加重其刑。爰審酌被告正值壯年，不思
    努力工作以賺取所需，為貪圖不法利益，竟分別竊取他人車
    輛及車內物品，所為實不足取，且犯後猶圖飾詞掩飾犯行，
    未見悔改之意，惟念及所竊取之各項物品均經被害人領回，
    有卷附贓物認領保管單2 紙及本院辦理刑事案件電話記錄查
    詢表1紙 可參（見警二卷第22至23頁，本院卷第22頁），所
    受損失有限，暨兼衡被告犯罪之手段、教育程度僅有國中畢
    業、經濟生活狀況非佳等一切具體情狀，各量處如主文所示
    之刑，並定其應執行之刑，以資懲儆；末查，扣案之鑰匙1
    把，為被告所有，且為供被告與共犯陳照明作為竊取車號NL
    B-918 號普通重型機車用途，業據共犯陳照明供述明確，屬
    供本件犯罪所用之物，應依刑法第38條第1 項第2 款規定宣
    告沒收，至被告持以行竊所用之T 字型螺絲起子1 把及不詳
    硬物均未扣案，且是否為被告所有亦屬不明，爰不為沒收之
    諭知。
據上論斷，應依刑事訴訟法第299條第1項前段，刑法第2條第1項
前段、第320條第1項、第47條第1項、第38條第1項第2款、第51
條第5款，修正前刑法第321條第1項第3款，刑法施行法第1條之1
，判決如主文。
本案經檢察官郭來裕到庭執行職務。
中    華    民    國     100    年    10    月    27  日
                  刑事第十九庭        法  官  鄭子文
以上正本證明與原本無異。
如不服本判決應於收受判決後10日內向本院提出上訴書狀，並應
敘述具體理由。其未敘述上訴理由者，應於上訴期間屆滿後20日
內向本院補提理由書(均須按他造當事人之人數附繕本)「切勿逕
送上級法院」。
中    華    民    國     100    年    10    月    27   日
                                      書記官  王立山
附錄本案論罪科刑法條：
中華民國刑法第320條
（普通竊盜罪、竊佔罪）
意圖為自己或第三人不法之所有，而竊取他人之動產者，為竊盜
罪，處5年以下有期徒刑、拘役或 5 百元以下罰金。
意圖為自己或第三人不法之利益，而竊佔他人之不動產者，依前
項之規定處斷。
前二項之未遂犯罰之。
修正前中華民國刑法第321條：
犯竊盜罪而有左列情形之一者，處六月以上、五年以下有期徒刑
：
一、於夜間侵入住宅或有人居住之建築物、船鑑或隱匿其內而犯
    之者。
二、毀越門扇、牆垣或其他安全設備而犯之者。
三、攜帶兇器而犯之者。
四、結夥三人以上而犯之者。
五、乘火災、水災或其他災害之際而犯之者。
六、在車站或埠頭而犯之者。
前項之未遂犯罰之。